臺灣臺南地方法院刑事判決　　　　　　　　　　　　　九十三年度易字第六號
　　公　訴　人　臺灣臺南地方法院檢察署檢察官
　　被　　　告　甲○○
右列被告因過失傷害案件，經檢察官聲請簡易判決處刑（九十二年度偵字第一一七六
七號），本院認為不宜以簡易判決處刑，改依通常程序審理，判決如左：
    主  文
甲○○無罪。
    理  由
一、聲請簡易判決處刑意旨略以：被告甲○○係欣德營造有限公司（聲請簡易判決處
    刑書誤載為欣怡營造有限公司，以下簡稱欣德公司）負責人，為從事電信管線工
    程業務之人，於民國（下同）九十二年四月二十二日，在臺南縣玉井鄉三埔村台
    三線三百八十八公里處之公路上施工時，原應注意隨時在尚未完工之工作地點設
    置完善警示措施，以防止用路人因未能及時注意致有交通事故發生之可能，且依
    當時客觀情況，並無不能注意之情事，詎其能注意而不加注意，因施工後見天色
    已晚，竟僅粗略將其已施工之路面以碎石級配初步回填，而未鋪設柏油，且未為
    完善之警示設施，致告訴人己○○於翌日上午十時四十二分許，騎駛機車行經上
    開路段時，人車不慎滑倒，而受有左側肱股骨折及右內踝骨骨折等傷害，因認被
    告涉有刑法第二百八十四條第二項之業務過失傷害罪云云。
二、按犯罪事實應依證據認定之，無證據不得認定犯罪事實；又不能證明被告犯罪者
    ，應諭知無罪之判決，刑事訴訟法第一百五十四條第二項、第三百零一條第一項
    定有明文。本件聲請簡易判決處刑意旨認被告涉有刑法第二百八十四條第二項之
    業務過失傷害罪嫌，無非以被告於偵查中之供述、告訴人之指訴及卷附臺灣省臺
    南區車輛行車事故鑑定委員會出具之鑑定意見書、道路交通事故調查報告表、現
    場蒐證照片、臺灣基督長老教會新樓醫院出具之診斷證明書為主要之論據。訊據
    被告堅決否認有何業務過失傷害犯行，辯稱：其並非欣德公司負責人，亦非當時
    在現場負責施工之人，上開工程乃欣德公司向中華電信公司標得後，轉包予案外
    人辛○○，辛○○再將該工程轉包予證人戊○○；嗣因戊○○財力不足，乃尋求
    其與證人乙○○之資助，其與乙○○僅出資而已，實際施工者為戊○○；案發當
    日其僅係受乙○○之託，前往醫院探視告訴人等語。
三、查本件告訴人於九十二年四月二十三日上午十時四十二分許，騎駛機車行經臺南
    縣玉井鄉三埔村台三線三百八十八公里處之南下車道時，因電信施工致路面凹洞
    有缺陷，且警示設施欠完善，以致人車不慎滑倒，造成告訴人受有左近端肱股骨
    折及右內踝骨骨折之傷害等情，業據告訴人指訴歷歷，並有臺灣基督長老教會新
    樓醫院九十二年四月二十四日診斷證明書、道路交通事故現場圖、道路交通事故
    調查報告表（一）、（二）各一紙及道路交通事故現場蒐證照片十幀在卷可稽，
    且本件車禍經送臺灣省臺南區車輛行車事故鑑定委員會鑑定結果，亦認告訴人無
    照駕駛重機車，未注意車前狀況，操作不慎失控摔倒，為肇事原因；施工單位於
    肇事地點道路施工，路面缺陷，警示設施欠完善，致使機車失控肇事，同為肇事
    原因，有該委員會九十二年九月十五日南鑑字第九二一三０九函檢附之鑑定意見
    書在卷可憑，據此固堪認告訴人係因施工單位之過失而受有前述左近端肱股骨折
    及右內踝骨骨折之傷害。惟被告既以前揭情詞置辯，則本件所應審究者，乃被告
    是否確為本件肇事地點電信管路工程之施工人員。經查：
  (一)被告自六十三年十一月二十六日起迄九十二年三月二十日止，均未有在欣德公司
    投保勞工保險之紀錄，且本件車禍發生當時，被告之勞工保險投保單位為永松土
    木包工業，負責人為被告之父王金鍾等情，除經被告供述明確，亦經本院向勞工
    保險局查明屬實，有該局九十三年四月七日保承資字第０九三一０一四五二九０
    號函及該函檢附之相關被保險人投保資料、投保單位基本資料查詢單據各一紙附
    卷可稽。另本院查詢被告相關財產，其於九十二年度並無自欣德公司受領薪資之
    所得資料，亦有稅務電子閘門財產所得調件明細表存卷可參，顯見被告並非欣德
    公司之負責人，亦非該公司之員工無疑。
  (二)本件所涉臺南縣玉井鄉三埔村台三線三百八十八點三公里處電信管路工程，乃由
    欣德公司承包施作，現場監工為戊○○之事實，業據本院依職權函詢查明屬實，
    有中華電信股份有限公司臺灣南區電信分公司新營營運處九十三年四月二十二日
    新線字第九三Ｂ六三００一二二號函及該函所附工程契約影本一份、戊○○國民
    身分證一紙在卷可憑；而證人乙○○於本院調查時到庭證稱：本件肇事地點之工
    程原為欣德公司承攬，嗣後轉由案外人辛○○承作，辛○○再轉包給證人戊○○
    ，戊○○因為資金不足，故向伊與被告尋求協助；本件工程之工地係由戊○○管
    理，伊與被告僅作資金之支援；告訴人受傷後，中華電信公司原係與證人戊○○
    聯絡，但因戊○○電話不通，故中華電信公司乃循伊留存之電話與伊聯絡，因當
    時伊在台北無法趕回，遂電話聯絡被告要求其前往瞭解情況等語（見本院九十三
    年五月二十日訊問筆錄，本院九十三年度交簡字第六０號卷第四十二至第四十三
    頁）；參以證人丁○○亦證稱：「（問：在何處製作被告甲○○之筆錄？）是在
    醫院製作的，當時我幫被害人作筆錄時，被告也到醫院，所以我就順便對他製作
    筆錄，當時是我們聯絡電信局之後，電信局與承包廠商聯絡，後來就是被告打電
    話到交通事故處理小組，有聯絡到我，有說工程是他們接的，有什麼問題他們會
    處理，後來我到醫院作筆錄，被告也到場，我就順便作筆錄了」（見前引本院九
    十三年四月二十二日訊問筆錄）。查證人戊○○經本院傳喚到庭，雖依刑事訴訟
    法第一百八十一條之規定拒絕證言，惟本件被告僅嗣後受通知而前往醫院探視告
    訴人等情，既經證人乙○○、丁○○證述無訛，且本院調查結果，本件車禍所涉
    工程之現場監工為證人戊○○無訛，則被告辯稱其僅事後受託前往醫院處理，並
    非現場施工人員等語，即非無據。
  (三)雖依警詢筆錄之記載，被告於警詢中，曾供稱其為欣德公司現場施工人員（見警
    卷被告九十二年四月二十四日調查筆錄）；而其於偵查及本院調查中，亦曾供稱
    其為欣德公司人員（見九十二年度發查字第一三八三號卷，九十二年六月十三日
    詢問筆錄、本院九十三年度交簡字第六０號卷，九十三年三月五日訊問筆錄）云
    云。惟告訴人於警詢中，並未指稱被告即為現場施工人員，且於偵查中復陳稱：
    「（問：當時有無施工？）沒有」、「（問：為何知道加害人是甲○○？）派出
    所調查結果查到的，大約半小時後他們即派人來將路面鋪平」（見九十二年度發
    查字第一三八三號卷，九十二年六月十三日詢問筆錄）；另告訴代理人庚○○於
    本院調查時，亦陳稱不確定被告是否為現場負責之人，僅知被告曾出面製作筆錄
    等語（見本院九十三年度交簡字第六０號卷，九十三年三月五日、同年月二十五
    日訊問筆錄），且證人即當日到場處理員警丁○○於本院調查時證稱：「（問：
    現場情形如何？）當時我到現場時，被害人倒在地上，我們就叫救護車救護，本
    件是交通隊巡邏經過轉報分局，分局再通知處理，我在現場時沒有看到施工人員
    ，當時沒有施工人員，是我們聯絡電信局，現場除交通隊員警外，只有被害人一
    人在現場」、「（問：當時被告是否表示他是施工人員？〔提示被告警訊筆錄，
    告以要旨〕）當時他是表示他們是承包，但是不是他做的，是他叫別人做的，那
    天會這樣寫，是因為他們也是在場」等語（見本院九十三年四月二十二日訊問筆
    錄，九十三年度交簡字第六０號卷第二十七至二十八頁）。查本件告訴人暨告訴
    代理人均無法確認被告為現場施工人員，而被告警詢中並未陳稱其為現場施工人
    員，復經證人丁○○到庭證述明確，是尚難僅以被告於偵查及本院調查中，一度
    供稱其為欣德公司人員，且案發後均由被告出面與告訴人商談賠償事宜等情，逕
    為不利於被告之認定。
四、綜上所述，本件被告僅事後前往醫院探視告訴人協商賠償事宜，其並未任職於欣
    德公司，亦非現場監工，此外復查無其他積極證據足認被告有何聲請簡易判決意
    指所指業務過失傷害犯行，應認本件被告犯罪尚屬不能證明，爰改依通常程序審
    判，依法為無罪判決之諭知。
五、至於，本件證人戊○○為涉案工程現場監工，已如前述，渠就本件告訴人所受傷
    害是否涉及業務過失傷害罪嫌，應由檢察官另行依法處理，併此敘明。
據上論斷，應依刑事訴訟法第四百五十二條、第三百零一條第一項，判決如主文。
本案經檢察官丙○○到庭執行職務。
中      華      民      國      九十三      年    九    月      三      日
                                  臺灣臺南地方法院刑事第六庭
                                      審判長法  官  黃光進
                                            法  官  黃翰義
                                            法  官  周紹武
右正本證明與原本無異。
如不服本判決，應於判決送達後十日內，向本院提出上訴狀。
                                            書記官  許美惠
中      華      民      國      九十三      年    九    月      三      日
